臺灣高等法院高雄分院刑事判決　　　　94年度交上易字第64號
上　訴　人　臺灣高雄地方法院檢察署檢察官
被　　　告　甲○○
選任辯護人　董明正律師
　　　　　　陳裕文律師
　　　　　　陳正男律師
上列上訴人因被告公共危險案件，不服臺灣高雄地方法院94年度
交易字第157 號中華民國94年8 月30日第一審判決（起訴案號：
臺灣高雄地方法院檢察署94年度偵字第268 號），提起上訴，本
院判決如下：
    主  文
上訴駁回。
    理  由
一、公訴意旨略以：被告甲○○於民國93年10月22日某時許（起
    訴書誤載為93年11月22日），在高雄縣岡山鎮嘉興里其所任
    職之春雨公司舊廠飲酒，酒畢後，明知其飲酒後控制力、注
    意力已達不能安全駕駛動力交通工具之程度，仍駕駛車牌號
    碼WQ-1463 號自小客車，從高雄縣岡山鎮○○里○○街由東
    往西往為隨里方向行駛，同日12時55分許，途經嘉為街與興
    隆街街口處，因與謝丁旺所騎乘之車牌號碼L87-973 號重型
    機車發生車禍，經警據報前往處理，並以酒精濃度測試器對
    被告施以酒精濃度測試，測得其呼氣酒精濃度為每公升0.73
    毫克，因認被告涉犯刑法第185條之3之公共危險罪嫌等語。
二、按犯罪事實應依證據認定之，無證據不得認定犯罪事實，又
    不能證明被告犯罪或其行為不罰者，應諭知無罪之判決，刑
    事訴訟法第154 條第2 項及第301 條第1 項分別定有明文。
    而認定犯罪事實所憑之證據，雖不以直接證據為限，間接證
    據亦包括在內，然無論直接或間接證據，其為訴訟上之證明
    ，須於通常一般之人均不致於有所懷疑，而得確信其為真實
    之程度者，始得據之為有罪之認定，倘其證明尚未達到此一
    程度，而有合理性懷疑之存在時，即無從為有罪之認定（最
    高法院76年台上字第4986號判例意旨參照）。再按刑事訴訟
    法上所謂認定犯罪事實之證據，係指足以認定被告確有犯罪
    行為之積極證據而言，該項證據自須適合於被告犯罪事實之
    認定，始得採為斷罪資料；犯罪事實之認定，應憑真實之證
    據，倘證據是否真實尚欠明顯，自難以擬制推測之方法，為
    其判斷之基礎（最高法院53年台上字第656 號及29年上字第
    3105號判例可資參照）。
三、本件公訴人認被告涉有前揭公共危險罪嫌，無非係以證人謝
    丁旺之證述，被告之酒精濃度測定值測試表、道路交通事故
    調查表及本件車禍被告與柯慶成、謝丁旺就過失傷害部分達
    成和解等為其論罪之主要依據。訊據被告堅決否認有何酒後
    駕車之犯行，辯稱：伊與石文科及柯慶成皆係春雨公司員工
    ，當天3 人一起在春雨公司舊廠與客戶處理事情，事情談妥
    ，客戶拿出啤酒，伊遂與石文科及客戶一同飲用，柯慶成並
    未飲用，酒畢離去時，則由柯慶成駕駛伊之WQ-1463 號自小
    客車，伊坐於該車副駕駛座、石文柯於後座，3 人一同離去
    ，途經嘉為街與興隆街街口處，因與謝丁旺所騎乘之車牌號
    碼L87- 973號重型機車發生車禍，致駕駛座之車門無法打開
    ，伊遂先行下車，查看謝丁旺傷勢，謝丁旺可能因此誤認係
    伊開車；至和解部分，因伊係春雨公司工會常務理事，柯慶
    成則是工會常務監事，伊與柯慶成出外應酬時，若有喝酒，
    常由柯慶成開車，本件車禍發生後，柯慶成怕他妻子知道，
    所以伊就先把所有的賠償金新臺幣（下同）45萬元支付予謝
    丁旺，後來保險理賠了30萬元，剩餘的15萬元，伊與柯慶成
    各自負擔一半，柯慶成應負擔的7 萬5 千元，已於7 月15日
    付清，本件當時真的不是伊駕駛該車等語。經查：
（一）被告辯稱：本件案發當天伊與石文科及柯慶成3 人一起在
      春雨公司舊廠與客戶處理事情，事情談妥，客戶拿出啤酒
      ，伊遂與石文科及客戶一同飲用，柯慶成並未飲用，酒畢
      離去時，則由柯慶成駕駛伊之WQ-1463號自小客車，伊坐
      於該車副駕駛座、石文柯於後座，3 人一同離去，途經嘉
      為街與興隆街街口處，因與謝丁旺所騎乘之車牌號碼L87-
      973 號重型機車發生車禍，致WQ-1463 號自小客車駛座之
      車門無法打開，伊遂由副駕駛座先行下車，查看謝丁旺傷
      勢，謝丁旺可能因此誤認係伊開車等語，核與證人柯慶成
      、石文科於本院審理時就當天3 人行蹤、何人駕車、車上
      3 人所坐位置、車禍後3 人下車順序之證述均相符合（見
      原審卷第59、60、68、69頁），而WQ-1463 號自小客車因
      車禍致左側駕駛座車門無法開啟一節，亦經證人即本件車
      禍現場處理警員洪仁意、證人即修車廠老闆沈正吉於證述
      明確（見原審卷第53、55頁），且有該車駕駛座車門受損
      相片2 張附卷可憑（見警卷第32頁），被告上開所辯，尚
      非無據。
（二）被害人謝丁旺雖於警訊及檢察官偵訊時雖指證WQ-1463 號
      自小客車係被告所開（警卷第10頁，偵查卷第28頁），惟
      其於原審審理時證稱：本件車禍發生之前，伊係沿興隆街
      由南往北方向行駛，該車係沿嘉為街由東往西方向行駛，
      伊「遠遠的」就有看到該車，該車「車速很快」，快到十
      字路口的時候，伊「閃躲不及」，致擦撞該車等語（見原
      審卷第46頁），謝丁旺所述本件車禍發生原因係WQ -1463
      號自小客車車速過快，核與證人柯慶成於原審審理時證稱
      大約60-70 公里之時速等語（見原審卷第60頁）大致相符
      。是車禍當時WQ -1463號自小客車車速甚快約時速60至70
      公里一節應有可採。如以時速60公里計算，每秒速度達16
      -17 公尺，謝丁旺與上開自用小客車係垂直角度接近，而
      非對向迎面接近，若非刻意注意車內駕駛人，依駕駛常態
      ，注意力係放在車輛動態，而非車內之駕駛人。況當時謝
      丁旺所騎機車亦在動態行駛中，衡情亦無法看清上開快速
      行駛中自用小客車內駕駛人之身形容貌。況自用小客車駕
      駛人坐於駕駛座內，以謝丁旺自該自小客車左前方垂直接
      近該自小客車之相對互動關係觀之，在與該車仍有相當距
      離之狀態下，由該自小客車左前側車窗望入車內，因有車
      門阻擋，駕駛人胸部以下之體型應均無法看到，且上開自
      小客車之車窗及前後擋風玻璃均貼有隔熱紙，透光性較弱
      ，車內光線較暗，亦有道路交通事故現場相片4 張在卷可
      按（見警卷第31、32頁，編號4-7 號相片），日間他人欲
      自車外看清車內之人形貌動態已屬不易，證人謝丁旺於所
      騎機車行駛中，與本件小客車垂直接近之狀況下，自無可
      能看清車內駕駛人之體型、容貌，而據以分辨其胖瘦。從
      而，謝丁旺於案發後逾1 月之警訊中謂：伊在車禍發生前
      親眼見該車駕駛人係被告甲○○，並於檢察官偵訊時指證
      ：WQ-1463 號自小客車係被告所開等語（警卷第10頁，偵
      查卷第28頁）自非無疑。再者，參酌謝丁旺於原審審理時
      證稱：在要擦撞到該車的「一瞬間」，伊自然把頭往右偏
      過去，看了該車一眼，看到一個胖胖的人在駕駛座上開車
      ；及「一開始清楚，快要撞到那時候，頭就暈暈的，倒地
      之後又清醒了」等語（見本院卷第46、43頁），益見其於
      與上開自用小客車撞擊前，所見自用小客車之駕駛人僅係
      快速掠過眼前之瞬間模糊影像，其所謂「看到一個胖胖的
      人在駕駛座上開車」無非臆測之詞，尚難採信。
（三）關於本件與被害人謝丁旺和解金額之分擔及支付過程，原
      審法院隔離訊問證人柯慶成與被告甲○○，柯慶成證稱：
      和解金額共45萬元，保險公司負擔30萬元，其餘15萬元，
      由伊與被告各負擔7萬5千元，均由被告先行支付。伊於94
      年7月15 日始向岳父借錢償還該7萬5千元等語（見原審卷
      第63頁），與被告所供情節，就金額分擔，支付情形及柯
      慶成清償被告7萬5千元之時間均相符合（見原審卷第64頁
      ），足見柯慶成確實參予和解，並分擔部分和解金額。按
      諸常情，柯慶成若係單純為被告頂罪，自無分擔和解金額
      之理。又本件車禍時駕車之人雖係柯慶成，然其係因被告
      飲酒不能駕車，始替被告駕車，道義上被告參與和解並分
      擔部分和解金額，與事理尚無違背，自難以被告參與柯慶
      成與被害人間之和解事宜，與柯慶成同在和解書上簽名，
      即認被告為車禍時駕駛上開自小客車之人。
（四）綜上所述，被告所辯車禍當時係由柯慶成駕駛上開自用小
      客車等情，應堪採信。
四、公訴人就被告涉有酒後駕車之公共危險犯行，所舉事證，既
    未達於通常一般人均不至於有所懷疑，堪予確信其為真實之
    程度，揆諸前揭法條規定及說明，自屬無法證明被告犯罪。
    原判決諭知被告無罪，自無不合，應予維持。上訴意旨以：
    謝丁旺與被告和解後，應無誣陷被告之必要，其猶於原審審
    理中證稱車禍當時肇事自用小客車之駕駛人為被告本人，謝
    丁旺之指證應有可採等語，指摘原判決不當。惟查謝丁旺於
    偵查中即具結證稱被告為本件車禍之自用小客車駕駛人（見
    偵查卷第30頁），其雖與被告達成和解，惟恐日後遭受偽證
    罪之訴追，而於原審審理中為與偵查中相同之證言，並非無
    可能，上訴意旨仍執陳詞及上開意旨提起上訴，為無理由，
    應予駁回。
據上論斷，應依刑事訴訟法第368條，判決如主文。
本案經檢察官林應華到庭執行職務。
中　　華　　民　　國　　94　　年　　12　　月　　22　　日
　　　　　　　　　刑事第八庭審判長    法　官  李炫德
    　　　　　　　　　　　　　　　    法　官  李淑惠
    　　　　　　　 　 　　　　　　　　法　官  蔡國卿
以上正本證明與原本無異。
不得上訴。
中　　華　　民　　國　　94　　年　　12　　月　　22　　日
　　　　　　　　　　　　　　　　　　　書記官  翁心欣
